【裁判字號】    97,訴,1076
【裁判日期】    971126
【裁判案由】    違反槍砲彈藥刀械管制條例
【裁判全文】
臺灣桃園地方法院刑事判決              97年度訴字第1076號
公  訴  人  臺灣桃園地方法院檢察署檢察官
被      告  甲○○
指定辯護人  本院公設辯護人林銘宏
上列被告因違反槍砲彈藥刀械管制條例案件，經檢察官提起公訴
（97年度偵字第12923 號），本院判決如下︰
    主  文
甲○○未經許可，持有可發射子彈具有殺傷力之改造手槍，處有
期徒刑壹年捌月，併科罰金新臺幣伍萬元，罰金如易服勞役，以
新臺幣壹仟元折算壹日。扣案之仿BEREETTA廠84型半自動手槍改
造之手槍（槍枝管制編號：0000000000，含彈匣壹只）壹枝沒收
。
    事  實
一、甲○○明知可發射子彈具有殺傷力之槍枝屬違禁物，非經中
    央主管機關許可，不得持有，仍於97年5 月23日上午8 時許
    ，在位於桃園縣平鎮市忠貞市場內，透過真實姓名年籍均不
    詳已成年綽號「蕃薯」之友人，而向「蕃薯」之成年友人「
    土龍」借得由仿BERETTA 廠84型半自動手槍製造之槍枝，經
    以換裝土造金屬槍管及土造金屬槍機方式，予以改造而成可
    發射子彈且具有殺傷力之改造手槍1 把（槍枝管制編號：00
    00000000，含彈匣1 個）後，即將之攜回藏放在位於桃園縣
    中壢市後寮53之7 號住處，未經許可而持有之。嗣因甲○○
    不滿芶偉忠於同日上午9 時30分許至其位於上址住處找其友
    人雷國正催討債務，乃攜上開槍枝，於同日中午12時53分許
    前往芶偉忠位於桃園縣中壢市○○街218 巷5 弄13之1 號住
    處理論，為警據報前往該址查獲，並當場扣得甲○○所持有
    之改造手槍1 把，因而查悉上情。
二、案經桃園縣政府警察局中壢分局報請桃園地方法院檢察署檢
    察官偵查起訴。
    理  由
壹、程序方面：
一、按被告以外之人於偵查中向檢察官所為之陳述，除顯有不可
    信之情況者外，得為證據，刑事訴訟法第159 條之1 第2 項
    定有明文。因檢察官代表國家偵查犯罪時，原則上均能遵守
    法定程式，且被告以外之人如有具結能力，仍應依法具結，
    以擔保其係據實陳述，故規定「除顯有不可信之情況者外」
    ，得為證據（最高法院93年度臺上字第2397號判決意旨參照
    ）。查證人芶偉忠既於偵查中同意具結而為證述，有證人結
    文可證，依現存證據亦查無顯不可信情況，依上說明，證人
    芶偉忠於檢察官偵查中所為證述自有證據能力。
二、按被告以外之人於審判外之言詞或書面陳述，除法律有規定
    者外，不得作為證據；又被告以外之人於審判外之陳述，雖
    不符合同法第159 條之1 至第159 條之4 之規定，但經當事
    人於審判程序同意作為證據，法院審酌該言詞陳述或書面陳
    述作成時之情況，認為適當者，亦得為證據。當事人、代理
    人或辯護人於法院調查證據時，知有第159 條第1 項不得為
    證據之情形，而未於言詞辯論終結前聲明異議者，視為有前
    項之同意，刑事訴訟法第159 條第1 項及第159 條之5 均有
    明文。卷附內政部警政署刑事警察局97年6 月30日刑鑑字第
    0970085446號槍彈鑑定書所載鑑定意見（附於臺灣桃園地方
    法院檢察署97年度偵字第12923 號卷第39至41頁），固為被
    告以外之人於審判外之書面陳述，性質屬傳聞證據，惟觀諸
    刑事訴訟法第159 條修正理由三所示：本條所謂「法律有規
    定者」，係指本法第159 條之1 至第159 條之5 及第206 條
    等規定。而刑事訴訟法第206 條第1 項規定：「鑑定之經過
    及其結果，應命鑑定人以言詞或書面報告」，且按司法警察
    等偵查輔助人員於案件未移送檢察官偵查前之調查犯罪階段
    ，先行將查扣之槍彈等證物，送請檢察機關概括選任之專責
    鑑定機關實施鑑定，基於檢察一體原則，該鑑定機關亦應視
    同受承辦檢察官所選任或囑託而執行鑑定業務，其等出具之
    書面鑑定報告乃現行刑事訴訟法第206 條所定之鑑定人書面
    報告，屬傳聞證據法則之例外，應具有證據能力。查內政部
    警政署刑事警察局係經臺灣高等法院檢察署檢察長概括選任
    有關槍砲、彈藥之鑑定機關，已為臺灣高等法院檢察署92年
    9 月9 日檢文允字第0921001203號函所明示，且行之多年，
    本案承辦之桃園縣政府警察局中壢分局依前開函文所為概括
    選任鑑定機關之意旨，於偵查之前階段，將查扣之槍枝，送
    請內政部警政署刑事警察局進行鑑定，該局因此所出具之鑑
    驗意見，為實施鑑定之人員依專業知識經驗陳述其判斷意見
    ，況被告及其辯護人對此並不爭執，是認亦有證據能力。
三、至本件認定事實所引用之卷內其餘卷證資料（包括文書證據
    及物證），並無證據證明係公務員違背法定程序所取得，被
    告及辯護人於審判程序中復均未於言詞辯論終結前表示異議
    ，且卷內之文書證據及物證，亦無刑事訴訟法第159 條之4
    之顯有不可信之情況與不得作為證據之情形，則依刑事訴訟
    法第159 條之5 之規定，本件認定事實所引用之所有文書證
    據及物證，均有證據能力，合先敘明。
貳、實體方面：
一、上開犯罪事實，業據被告甲○○迭於警詢、偵查、本院準備
    及審理時供承不諱，並經證人芶偉忠於偵查時結證無訛（見
    偵卷第36頁），且有被告於為警查獲時所攜帶之改造手槍扣
    案可資佐證。又上開扣案之改造手槍經警送請內政部警政署
    刑事警察局以性能檢驗法鑑驗，結果證實扣案之槍枝1 把（
    含彈匣1 個，槍枝管制編號：0000000000）乃係由仿BERETT
    A 廠84型半自動手槍製造之槍枝，藉由換裝土造金屬槍管及
    土造金屬槍機而成，擊發功能正常，可供擊發適用子彈使用
    ，具有殺傷力等情，有該局97年6 月30日刑鑑字第09700854
    46號槍彈鑑定書1 份附卷可稽（見同上偵卷第39至40頁），
    足認被告前開出於自由意志所為自白核與事實相符，可以採
    信。本件事證至為明確，被告犯行洵堪認定，應予依法論科
    。
二、按槍砲彈藥刀械管制條例所規定之持有行為，其持有之繼續
    ，為行為之繼續，而非狀態之繼續；亦即一經持有該條例所
    規定之槍砲、彈藥或刀械，其犯罪即已成立，但其完結須繼
    續至持有行為終了時為止（最高法院90年度臺非字第21號判
    決參照）。是核被告持有改造手槍之所為，係犯槍砲彈藥刀
    械管制條例第8 條第4 項未經許可持有可發射子彈具有殺傷
    力之改造手槍罪。查本件被告於警方接獲報案後自始至終均
    配合警方調查，且自警詢起即坦承犯罪，被害人芶偉忠復已
    原諒被告而不再追究其持槍爭論之行為（見偵卷第36頁），
    本院考量被告因一時好奇率爾向人借來扣案之改造手槍1 枝
    把玩，固應受非難，但其既未同時借用具有殺傷力之子彈，
    則縱已有危害社會秩序、人民生命財產安全之虞，其危險性
    已屬不高，且被告前無違反槍砲彈藥刀械管制條例之前科紀
    錄，有臺灣高等法院被告前案紀錄表可稽，此次持有手槍時
    間僅有數小時，亦未持犯他罪（所涉恐嚇危害安全罪嫌部分
    ，另經檢察官以97年度偵字第12923 號為不起訴處分確定）
    ，衡與一般社會冥頑份子長期坐擁大批槍彈壯勢而嚴重危害
    社會治安情況尚有不同，若以持有槍枝罪所犯本件最輕法定
    刑期為3 年以上有期徒刑相較，並以一般國民生活經驗法則
    檢驗，本件被告之犯罪情狀於客觀上應有情輕法重，而可引
    起一般人同情之處，是依刑法第59條規定減輕其刑。爰審酌
    被告未經許可持有改造手槍之犯罪動機、目的、情節，及雖
    未持以犯案，然對於社會治安及人身安全所造成潛在之危害
    ，並念其持有前揭手槍之時間不長，復於犯後坦承犯行，深
    切悔悟，態度良好等一切情狀，量處如主文所示之刑，罰金
    刑部分併宣告易服勞役之折算標準。
三、至扣案之改造手槍1 枝（含彈匣1 個，槍枝管制編號000000
    0000）因可擊發子彈而具殺傷力，依槍砲彈藥刀械管制條例
    第5 條規定不可非法持有，而屬違禁物，不問屬於被告與否
    ，應依刑法第38條第1 項第1 款規定宣告沒收。
據上論斷，應依刑事訴訟法第299 條第1 項前段，槍砲彈藥刀械
管制條例第8 條第4 項，刑法第11條前段、第42條第3 項前段、
第59條、第38條第1 項第1 款，判決如主文。
本案經檢察官吳佳美到庭執行職務。
中    華    民    國    97    年    11    月    26    日
                  刑事第八庭    審判長法  官   陳彥宏
                                      法  官   張瓊華
                                      法  官   呂綺珍
以上正本證明與原本無異
如不服本判決書應於送達後10日內向本院提出上訴狀
                                      書記官   范升福
中    華    民    國    97    年    11    月    26    日
附錄論罪科刑法條：
槍砲彈藥刀械管制條例第8條


司法院資訊處製作；財團法人民間司法改革基金會備份。
